臺灣高等法院高雄分院刑事判決　　　　　　　　　九十一年度交上易字第一九七號
　　上　訴　人
　　即　被　告　甲○○
右上訴人因過失傷害案件，不服台灣屏東地方法院九十一年度交易字第九八號中華民
國九十一年六月二十日第一審判決（起訴案號：台灣屏東地方法院檢察署九十年度偵
字第五○三一號），提起上訴，本院判決如左：
    主  文
原判決撤銷。
甲○○因過失傷害人，處拘役貳拾日，如易科罰金以參佰元折算壹日。緩刑貳年。
     事  實
一、甲○○民國九年六月九日出生，為滿八十歲之人，未經考領適當駕駛執照，不宜
    駕車，竟於九十年九月二十六日九時十分許，駕駛車號ＷＮＩ─六二五號（起訴
    書誤載為「六五二」號）機車至屏東縣屏東市○○○街旁之「建國市場」內二二
    八號處時，應注意並能注意車前狀況，並隨時採取必要之安全措施，竟疏未注意
    ，因先遭不詳號牌之機車追撞後，失控而撞及適在路旁之乙○○○，致乙○○○
    受有左脛骨及腓骨遠端骨折之傷害。甲○○旋自行打一一九電話報案自首，進而
    接受裁判。
二、案經乙○○○訴請臺灣屏東地方法院檢察署檢察官偵查起訴。
     理  由
一、被告雖未於本院審理時到庭陳述，惟上訴人即被告甲○○於本院調查時坦承於前
    揭時地撞傷告訴人乙○○○之事實，辯稱：當時機車遭人追撞，才會撞到乙○○
    ○云云。
二、經查：
  (一)前揭事實業據告訴人指訴甚明，並有道路交通事故調查報告表、現場照片二張及
    告訴人傷勢診斷證明書等附卷可稽。而依道路交通事故調查報告表記載：「ＷＮ
    Ｉ─六二五號機車，遭後方一輛機車追撞，一時緊張將油門當煞車，失控撞及一
    名婦人」、「雙方車輛移動後，：：：：該案件在市場內，肇事位置附近都是攤
    位，並於十一月二日上午九時至交通隊報案」，堪認被告所辯為真實可信。
  (二)按駕駛執照為駕駛車輛之許可憑證，未領用駕駛執照者，禁止其駕駛。駕駛人應
    注意車前狀況，隨時採取必要之安全措施，道路交通安全規則第五十條第一項前
    段、第九十四條第三項、道路交通管理處罰條例第二十一條第一項第一款，分別
    定有明文，此為一般駕駛人應注意並能注意之事項，茲本件被告無照駕車行駛於
    市○區○道路，已有未當，旋又因他車追撞失控，而撞及被害人，其有過失情極
    明顯，被告過失之行為與被害人之受傷，有相當因果關係，事證明確，犯行應堪
    認定。
三、核被告所為，係犯刑法第二百八十四條第一項前段之過失傷害罪。又汽車（包括
    機器腳踏車）駕駛人，無駕駛執照駕車，因而致人受傷，依法應負刑事責任者，
    加重其刑至二分之一，道路交通管理處罰條例第八十六條第一項定有明文。本件
    被告無駕駛執照騎駛機車，業據其供承在卷，復有公路監理查詢資料足憑，其因
    駕駛之過失行為致人受傷，應予加重其刑。再者，被告於肇事後即行以電話打一
    一九報案，據其供述在卷，核與道路交通事故調查報告表報案人欄係記載被告姓
    名者相符，堪認其對未發覺之犯罪自首而接受裁判，應依刑法第六十二條前段規
    定減輕其刑。又被告甲○○係民國九年六月九日出生，為滿八十歲之人，依刑法
    第十八條第三項規定，減輕其刑。本件被告有上開刑之加重及減輕原因，及有二
    種減輕事由，應依刑法第七十條、第七十一條之例，先加後減，併遞減之。
四、原審為科刑之判決，固非無見，惟(一)地方法院及其分院應設交通法庭辦理交通案
    件，交通法庭得為專庭或指定專人以交通法庭名義行之，道路交通案件處理辦法
    第五條、第六條分別定有明文。本件被告駕車過失傷害人，屬交通案件，依法自
    應由交通法庭名義為審判，乃原審法院竟由普通刑事庭名義為之，此有原審審理
    筆錄及原審法院判決正本在卷可稽，其法院之組織難謂適法（最高法院八十九年
    度台上字第七六八六號判決意旨參照）。(二)被告係滿八十歲之人，原審未予減輕
    ，自有未合。(三)被告事後已與被害人和解賠償損害，原審不及審酌，亦有未合。
    被告上訴意旨雖未指摘及此，但原判決既有上述可議之處，即屬無可維持，應由
    本院撤銷改判，爰審酌被告素行、過失情節、告訴人傷勢、事後已與被害人和解
    賠償損害之犯後態度等一切情狀，量處拘役二十日，並依法諭知如易科罰金，以
    佰元折算壹日。
五、查被告雖於六十六年間因詐欺罪，經台灣高等法院台南分院判處有期徒刑七月（
    於六十六年十二月二十二日執行完畢），但執行完畢後，五年內未曾受有期徒刑
    以上刑之宣告，有卷內前科表可查，其係過失犯，事後已與被害人和解賠償損害
    ，有調解書在卷可按，經此偵審程序教訓，應知警惕諒無再犯之虞，本院認所宣
    告之刑，以暫不執行為適當，併諭知緩刑二年，以勵自新。
六、被告經合法傳喚，無正當理由不到庭，爰不待其陳述逕行判決。
據上論斷，應依刑事訴訟法第三百七十一條、第三百六十九條第一項前段、第三百六
十四條、第二百九十九條第一項前段、道路交通管理處罰條例第八十六條第一項，刑
法第二百八十四條第一項前段、第六十二條前段、第十八條第三項、第四十一條第一
項、第七十四條第二款，罰金罰鍰提高標準條例第一條前段、第二條，判決如主文。
本案經檢察官陳新慶到庭執行職務。
中        華        民        國    九十一  年    九    月    二十五    日
                              臺灣高等法院高雄分院刑事第四庭
                                  審判長法官  蕭權閔
                                        法官  陳吉雄
                                        法官  陳啟造
右正本證明與原本無異。
不得上訴。
                                      書記官  白蘭
中    華    民    國     九十一     年       九       月    二十七      日
附錄：
本件論罪科刑法條：
刑法第二百八十四條第一項：
因過失傷害人者，處六月以下有期徒刑、拘役或五百元以下罰金，致重傷者，處一年
以下有期徒刑、拘役或五百元以下罰金。
                                                                    Ａ
